臺灣臺南地方法院刑事判決
111年度易字第790號
公  訴  人  臺灣臺南地方檢察署檢察官
被      告  黃子健




上列被告因竊盜案件，經檢察官提起公訴（111年度偵字第14567
號），本院判決如下︰
    主  文
黃子健犯竊盜罪，處有期徒刑參月，如易科罰金，以新臺幣壹仟
元折算壹日。
    事  實
一、黃子健於民國111年6月3日14時20分許，騎乘腳踏車行經臺
    南市○○區○○路○段000號旁農地，竟意圖為自己不法之所有，
    基於竊盜之犯意，徒手竊取吳寅男所有插在農地上作為圍欄
    使用之角鐵5支，並接續竊取臺南市政府工務局所有之水溝
    蓋1個得手。適為附近在場之民眾金麗敏發現後報警，經警
    方於同日14時40分許，在臺南市○○區○○路○段00號前攔查黃
    子健，並扣得角鐵5支及水溝蓋1個（均已發還），因而查獲
    。
二、案經臺南市政府警察局第三分局報告臺灣臺南地方檢察署檢
    察官偵查起訴。
　　理  由
一、證據能力部分:
㈠、按被告以外之人於審判外之言詞或書面陳述，除法律有規定
    者外，不得作為證據。被告以外之人於審判外之陳述，雖不
    符刑事訴訟法第159條之1至第159條之4之規定，而經當事人
    於審判程序同意作為證據，法院審酌該言詞陳述或書面陳述
    作成時之情況，認為適當者，亦得為證據，刑事訴訟法第15
    9條第1項、第159條之5第1項分別定有明文。查本件判決所
    引證據屬傳聞證據部分，被告於本院準備程序中就證據能力
    均表示無意見（見本院卷第82頁），而本院審酌該等傳聞證
    據作成時之情況，並無違法取證及證明力過低之瑕疵，亦認
    以之作為證據為適當，依前揭規定說明，自得為證據。
㈡、本件其餘非供述證據，被告並未於本院言詞辯論終結前表示
    無證據能力，復查其取得過程亦無何明顯瑕疵，均具證據能
    力。
二、認定犯罪事實所憑之證據及理由：
　　訊據被告固坦承有於上開時、地拔除角鐵及撿拾路旁水溝蓋
    ，惟矢口否認有何竊盜犯行，辯稱：我看到角鐵是鬆脫的且
    已生鏽，不是固定在農田，水溝蓋是丟在農田旁的垃圾堆旁
    邊，我的認知就是這些東西可以撿等語。經查：
㈠、被告於111年6月3日14時20分許，騎乘腳踏車行經臺南市○○區
    ○○路○段000號旁農地，徒手將告訴人吳寅男插在農地上作為
    圍欄使用之角鐵5支折斷拔除，並撿起路旁臺南市政府工務
    局所有之水溝蓋1個，放置在騎腳踏車後方坐墊載離現場之
    事實，業據被告於警詢、偵查、本院準備程序及審理時坦承
    在卷（警卷第5至7頁，偵卷第37至39頁，本院卷第80至87頁
    ），並經被害人吳寅男、證人金麗敏、證人即臺南市政府工
    務局外包人員林義軒等人於警詢時證述明確（警卷第9至18
    頁）。此外，復有臺南市政府警察局第三分局扣押筆錄、扣
    押物品收據、扣押物品目錄表、贓物認領保管單、現場照片
    等附卷可佐（警卷第25至41頁），此部事實，首堪認定。
㈡、被告雖辯稱其主觀認係他人棄置物品可供人撿拾，其無竊盜
    犯意云云。然:
1 、被害人吳寅男之角鐵5支係插在農田作為圍欄使用而遭被告
    折斷取走等情，業據被害人吳寅男、現場目擊證人金麗敏於
    警詢時證述在卷（警卷第9至11頁、17至18頁），且有被害
    人吳寅男指證之角鐵失竊地點照片附卷可參（警卷第39至41
    頁），則該角鐵5支既然係插在農田供作圍欄使用，而非隨
    意棄置於路旁或垃圾場等一般供人堆置廢棄物之處所，客觀
    上當難使人誤信該角鐵5支係他人棄放之回收物，反倒應能
    輕易判斷係農田主人所管領使用之物；再者，被告亦於偵查
    中自陳其拿取上開物品後欲將之變賣（見偵卷第37至39頁）
    ，足見被告對於該角鐵仍具相當經濟價值一節知之甚詳，衡
    情亦不易誤認係他人拋棄且不堪使用之物。是被告其主觀上
    應有竊取他人財物之犯意，甚為灼然。
2 、又被告雖另辯稱所撿拾之水溝蓋係棄置在路邊垃圾堆旁，然
    依其指認之水溝蓋拾獲處照片所示（警卷第37頁），現場並
    無其所稱堆放垃圾之情形，其所稱該水溝蓋係棄置在垃圾堆
    旁云云，是否屬實，已值懷疑。況被告前已多次擅自拿取他
    人鋼筋、角鐵、鐵條、鐵片、鐵塊等鐵製品欲回收變賣而遭
    法院判處罪刑確定，有本院111年度簡字第1541號、1198號
    、1084號、646號等判決附卷可參（本院卷第55至76頁），
    則其理當就路邊無人看管之鐵製物是否得以合法回收變賣，
    較通常人有更高之警覺及意識。惟其明知所拾獲之水溝蓋係
    工務局所屬公物（偵卷第39頁），竟未先行向工務局詢問、
    確認，即恣意撿拾並置於自己之實力支配下，主觀上顯有竊
    取他人財物之犯意甚明。是被告上開所辯，諒係事後卸責之
    詞，不足採信。
㈢、綜合上情，被害人吳寅男將角鐵5支插在農田供作圍籬使用，
    工務局所管領使用之水溝蓋亦非無主物，且均具有相當之經
    濟價值，均無遭誤認為廢棄物之可能，被告未經同意，恣意
    取走上開物品，自屬竊盜行為。其空言泛稱以為是可供人撿
    拾之廢棄物，無竊盜犯意云云，自無可採。
㈣、綜上，本案事證明確，被告犯行實堪認定，應依法論科。　
三、論罪科刑：
㈠、核被告所為，係犯刑法第320條第1項之竊盜罪。又被告先後
    竊取角鐵5支及水溝蓋1個之行為，顯係在時間、空間之密接
    下，所為一個竊盜行為之數個動作，應論以接續犯。
㈡、茲審酌被告正值壯年，其不思以正途取財，竟違犯本件隨意
    竊取他人之物之犯行，顯見其漠視他人財物之所有權，法紀
    觀念薄弱，對社會治安及他人財產安全顯有危害，復審酌被
    告犯後否認犯行之犯後態度，及被告本次竊得之物雖價值非
    高，惟被告已有多次類似手法之竊盜前案紀錄，其仍不知警
    惕，屢屢再犯，實不宜再處以刑度較輕之拘役刑，另兼衡被
    告犯罪時所採之手段尚屬平和，行竊得手未及變賣即遭警方
    查獲，所竊物品物均由各該被害人領回，然被告尚未賠償各
    該被害人所受損失，及其自陳為國中畢業之教育程度，離婚
    ，有1名成年子女，曾從事粗工，目前從事回收業之家庭生
    活狀況等一切情狀，量處如主文所示之刑，並諭知易科罰金
    之折算標準，以示懲儆。
四、按犯罪所得已實際合法發還被害人者，不予宣告沒收或追徵
    ，刑法第38條之1 第5 項定有明文。查被告所竊得之物品已
    分由各該被害人領回，此有贓物認領保管單2紙在卷可證（
    警卷第33至35頁），既已實際合法發還，茲依刑法第38條之
    1 第5 項規定，不予宣告沒收或追徵。　
五、應依刑事訴訟法第299條第1項前段，判決如主文。
本案經檢察官施胤弘提起公訴，由檢察官陳擁文到庭執行職務。
中　　華　　民　　國　　111 　年　　9 　　月　　15　　日
                  刑事第十一庭 法  官  陳嘉臨  
以上正本證明與原本無異。
如不服本判決應於收受本判決後20日內向本院提出上訴書狀，並
應敘述具體理由。其未敘述上訴理由者，應於上訴期間屆滿後20
日內向本院補提理由書狀（均須按他造當事人之人數附繕本）「
切勿逕送上級法院」。 
　　　　　　　　　　　　　　 　書記官  楊意萱
中　　華　　民　　國　　111 　年　　9 　　月　　15　　日
附錄法條:
中華民國刑法第320條
意圖為自己或第三人不法之所有，而竊取他人之動產者，為竊盜
罪，處5年以下有期徒刑、拘役或50萬元以下罰金。
意圖為自己或第三人不法之利益，而竊佔他人之不動產者，依前
項之規定處斷。
前二項之未遂犯罰之。